臺灣高等法院高雄分院刑事判決　　　　96年度交上易字第10號
上　訴　人　臺灣高雄地方法院檢察署檢察官
被　　　告　甲○○
選任辯護人　周俊源 律師
上列上訴人因被告業務過失傷害案件，不服臺灣高雄地方法院95
年度交易字第409 號中華民國95年12月8 日第一審判決（聲請簡
易處刑案號：臺灣高雄地方法院檢察署95年度偵字第12582 號）
，提起上訴，本院判決如下：
    主  文
上訴駁回。
    理  由
壹、證據能力部分：
一、按被告以外之人於審判外之陳述，雖不符同法第159 條之1
    至第159 條之4 規定，而經當事人於審判程序同意作為證據
    ，法院審酌該言詞陳述或書面陳述作成時之情況，認為適當
    者，亦得為證據；當事人、代理人或辯護人於法院調查證據
    時，知有同法第159 條第1 項不得為證據之情形，而未於言
    詞辯論終結前聲明異議者，視為有前項之同意，同法第159
    條之5 亦已明揭其旨。證人乙○○、潘自剛於警詢之陳述，
    雖係被告以外之人於審判外所為之言詞陳述，係為傳聞證據
    ，然檢察官、被告及辯護人於本院言詞辯論終結前均未聲明
    異議，且本院審酌證人乙○○、潘自剛於警詢所為陳述作成
    時之情況，無何不適當之情形，是依上開規定均得作為證據
    。
二、按被告以外之人於偵查中向檢察官所為之陳述，除顯有不可
    信之情況外，得為證據，刑事訴訟法第159 條之1 第2 項定
    有明文。證人乙○○、楊亞新、張瑞章及曹裕榮於偵查中經
    具結向檢察官所為之陳述，均屬傳聞證據；惟現階段刑事訴
    訟法規定，檢察官代表國家偵查犯罪、實施公訴，依法其有
    訊問被告、證人及鑑定人之權，而實務運作時，檢察官偵查
    中向被告以外之人所取得之陳述，原則上均能遵守法律規定
    ，不致違法取供，其可信度極高，且本案被告及辯護人並未
    提出有何顯不可信之情形，是依上開規定均得為證據。
貳、實體部分：
一、檢察官聲請以簡易判決處刑意旨略以：被告甲○○係皇后汽
    車交通股份有限公司（以下簡稱皇后公司）之營業大客車司
    機，乃從事駕駛業務之人，於民國94年10月28日上午10時23
    分許，駕駛車號XX-786號營業大客車，沿高雄市新興區○○
    ○路由北往南方向行駛，行經該路與七賢二路交岔路口時，
    理應注意汽車超車時，應於前車左側保持半公尺以上之間隔
    超過，而當時天候為晴、日間自然光線、道路為突出（高低
    ）不平、道路工事（程）中之水泥道路等情狀，並無其他不
    能注意之情事，竟疏於注意，仍貿然行車超越同向前方由被
    害人乙○○所騎乘車號ZOC-219 號輕型機車，致被告甲○○
    所駕駛營業大客車右側車身因而擦撞被害人乙○○左手臂，
    使被害人乙○○人車倒地而受有左脛骨平台骨折、左踝骨骨
    折、左跟骨骨折等傷害。因認被告甲○○涉有刑法第284 條
    第2 項前段業務過失傷害罪嫌云云。
二、按犯罪事實應依證據認定之，無證據不得認定犯罪事實；又
    不能證明被告犯罪者，應諭知無罪之判決，刑事訴訟法第15
    4 條第2 項、第301 條第1 項分別定有明文。認定不利於被
    告之事實，須依積極證據，苟積極證據不足為不利於被告事
    實之認定時，即應為有利於被告之認定，更不必有何有利之
    證據。此之所謂證據，須確屬能為被告有罪之證明，而無瑕
    疵可指者，始足當之；再者，犯罪事實之認定，應憑證據，
    所謂證據，須適於為被告犯罪事實之證明者，始得採為斷罪
    資料，如未能發現相當證據，或證據不足以證明，自不能以
    推測或擬制之方法以為裁判基礎；又所謂認定犯罪事實所憑
    之證據，雖不以直接證據為限，間接證據亦包括在內，然而
    無論直接或間接證據，其為訴訟上之證明，須於通常一般人
    均不致有所懷疑，而得確信其為真實之程度，始得據之為有
    罪之認定，倘其證明尚未達到此一程度，而有合理懷疑存在
    時，即應為無罪之判決（最高法院53年台上字第2750號、76
    年台上字第4986號判例意旨參照）。復事實審法院對於證據
    之取捨，依法雖有自由判斷之權，然積極證據不足證明犯罪
    事實時，被告之抗辯或反證縱屬虛偽，仍不能以此資為積極
    證據應予採信之理由；認定犯罪事實應依證據，為刑事訴訟
    法所明定，故被告否認犯罪事實所持之辯解，縱屬不能成立
    ，仍非有積極證據足以證明其犯罪行為，不能遽為有罪之認
    定（最高法院30年上字第482 、1831號判例意旨參照）。
三、本件公訴人認被告涉犯上開犯行，無非以：（一）告訴人乙
    ○○於偵查中證述。（二）證人楊亞新於警詢、偵查中證稱
    。（三）並有道路交通事故現場圖、調查報告表(一)、(二)各1
    份、談話紀錄表4 份、現場照片35張、財團法人義大醫院診
    斷證明書1 份等事證為其論據。
四、訊據被告堅決否認有上開犯行，辯稱：我從高架橋下來都開
    中道，是告訴人乙○○自己被油滑倒的，四維路交通隊打電
    話給我說我的車子漏油造成很多台機車跌倒，但是我的車子
    並沒有漏油，我駕駛之營業大客車沒有與告訴人乙○○的機
    車擦撞，後來有找到漏油的車輛等語。
五、經查：
(一)告訴人乙○○於最初車禍後接受警員訪談時證稱：我駕駛ZO
    C-219 機車，沿中山一路北向南行駛慢車道直行，我車左側
    車身及左手撞及一部大客車右側車身中間和後段，肇事後該
    大客車駛離現場，大客車車號沒有記到，肇事後倒地不起，
    是一位民眾幫我記下大客車車號為XX-786號等語 (見2559號
    他字卷第15頁)； 嗣於95年4 月14日偵查中證稱：當天我騎
    機車走中山路往南直行，行經中山路、七賢路口路面上有油
    漬，該處有很多人滑倒，我剛好壓到油漬行車不穩，快要滑
    倒時皇后巴士右側車中央左右與我手臂擦撞致我向前滑行，
    我當時係行駛機車道等語 (見第2559號偵卷第39頁)； 復於
    原審審理95年11月24日審理時證述：我當時所騎機車有壓到
    路面上的油漬，覺得很滑，開始搖晃，但沒有跌倒，感覺有
    一輛巴士與我左手臂擦撞，我整個人就往左邊靠，然後就被
    巴士帶出去，我當時受到驚嚇，所以伊沒有記下該巴士的車
    牌，亦未看到巴士上面的字，及公司名稱等語 (見原審卷第
    35 、36 頁)。 則告訴人乙○○對於與其擦撞之肇事大客車
    ，自己並未目睹係屬何公司之車輛，乃經由其他目擊者事後
    輾轉告訴始知悉；是其證述肇事之車輛係被告所駕駛皇后公
    司之XX -786 號營業大客車等情，尚難完全採信。
(二)證人楊亞新於偵查中證稱：我當時正在送貨，自中博高架橋
    下來之後直行到七賢路口，看見一位小姐躺在地上，機車好
    像倒在旁邊，我原本不知道為何小姐倒地，把車停好下車才
    看見地上有一灘油，而且沿路也有其他人車滑倒，但可能沒
    有受傷，我原本不知道造成地面有油及乙○○摔倒是何車輛
    ，是一對情侶看到這情況去追車輛，再返回跟我提到過程並
    把車號交給我，當時對方跟我說的肇事車輛是國光號，但我
    本身沒有看到發生經過等語 (見第12583 號偵卷第5 頁)。
    復於原審審理時證稱：我從高架橋下來，看到車禍，當時被
    害人已經摔倒在地上。當時旁邊有人陸續的摔倒，因為地上
    有油，伊就打電話給110 、119 ，被害人當時剛好摔倒在路
    中間，慢車道還是快車道我搞不清楚，就把車輛停放在被害
    人的前面，下車指揮交通請後面的車輛從兩邊走。然後有二
    個人去追肇事車輛，追回來後有跟伊說壹台國光號跟被害人
    擦撞，該肇事車輛後面貼駕駛人名字「甲○○」（當時我寫
    給警察的是林、玉這二個字沒錯，「柱」我忘記了），他們
    趕著上班就離開了。他們說國光號巴士與被害人擦撞，他們
    有給我車號、駕駛人姓名，伊有把那張單子交警方等語 (見
    原審卷第37頁)。 則證人楊亞新亦未親眼目睹車禍時現場，
    其得知肇事車輛為營業大客車XX-786號，駕駛人姓名甲○○
    等情，亦係由第三者轉輾告訴，然該第三者所告知之肇事車
    輛，則係國光號大客車，而非皇后公司所屬之營業大客車，
    是亦難憑其之證述，即遽認被告所駕駛皇后公司所屬XX-786
    號營業之大客車有與被害人乙○○發生擦撞。
(三)證人潘自剛於於94年10月28日訪談時供證稱：我車沿中山一
    路北向南行駛外側快車道，往南行駛至五福二路城巿光廊下
    乘客後，再往西行駛至大仁二街至鹽埕立體停車場站下客後
    ，再往東行駛七賢二路至自立路往北，至十全路往東漢口街
    ，往南至公司檢修場，沿路行駛時，我未發現車引擎漏油，
    所以只知道左邊車輛經過時指我車前車輪有漏油，所以我未
    想到是後方漏油，所以未停車處置，以致開回本公司高雄站
    檢修場請技工檢修才知是後方引擎漏油柴油，我不知道後方
    機車騎士有摔倒等語 (見2559號他字卷第14頁)。 嗣於原審
    審理時亦具結供證稱：我於94年10月28日有駕駛高雄客運
    FX-215號大客車行經中山路、七賢路，車輛回到自立路停車
    場要加油，我們技工才發現伊車輛漏油，十分鐘交通警員沿
    著漏油痕跡追到我車輛，漏油是回去車廠才發現，我並沒有
    撞到機車騎士，且漏油過程我並不知道，我確實有漏油，但
    是事後才知道等語 (見原審交簡卷第25頁)。 且證人即高雄
    客運員工張瑞章於偵查中證稱：我是高雄客運員工，負責引
    擎維修，FX-215號大客車之駕駛是潘自剛，其駕駛該車進廠
    維修時，經檢查發現是引擎回油管在漏油等語屬實 (見第
    12582 號偵卷第23頁)。 另證人即處理本件事故之員警曹裕
    榮於本院審理時證稱：本件因為潘自剛車子沿路漏油，本件
    在七賢路發生，而六合路口也有漏油等語（見本院卷第53頁
    ）。再參諸道路交通事故現場圖、調查報告表(一)、(二)所載 (
    見25 59 號他字卷第11頁)， 即FX-215號大客車沿路漏油之
    事，及附警卷內第24頁照片、本院卷第65頁路面上顯示有油
    漬等情以觀，證人潘自剛於94年10月28日上午10時多許，確
    有駕駛上開營業大客車行經中山一路與七賢路交叉路口（即
    本案事故發生地點），且因其所駕駛之營業大客車引擎漏油
    ，而致上開交叉路口之路面上留有油漬甚明。
(四)再證人即警員曹裕榮於偵查中亦證稱：我是線上巡邏通知到
    現場處理新興區○○○路、七賢路口機車疑係路面油漬滑倒
    案件，該路面有油漬8.6 公尺的範圍，我在現場有問路人表
    示還有一部機車滑倒自行離開，另外在中山路、六合路口還
    有二部機車也是因為漏油而滑倒送醫，現場只有該部被害人
    機車等語 (見第12582 號偵卷第21頁)。 是造成告訴人乙○
    ○騎機車行經新興區○○○路、七賢路口油漬處而行車不穩
    者，應係證人潘自剛所駕駛高雄客運FX-215號大客車漏油所
    致，亦堪認定。
(五)證人即警員曹裕榮於本院審理時另證稱：機車倒地後，地上
    有刮痕，機車上也有刮痕，沒有辦法依此刮痕來判斷是先與
    其他車輛發生擦撞後再倒地，或先倒地後再發生擦撞；事隔
    一星期我們才查到被告，有去查看被告之遊覽車，遊覽車有
    一處擦痕，並沒有將擦痕之高度與機車之高度作比對，因為
    車子在行駛中之高度會有變動，不是固定的，也有可能是機
    車滑倒後被告才擦撞到被告之遊覽車；因為潘自剛之車子沿
    路漏油，機車滑倒之可能性很大，潘自剛之車子在六合路也
    有漏油，導致在六合路也有機車滑倒，本件車禍2 車到底有
    無發生擦撞，還是被害人自行滑倒，我沒辦法研判等語（見
    本院卷第52、53 頁）。又本件經送高雄巿政府交通局車輛
    行車事故鑑定委員會鑑定結果：１、潘自剛汽車引擎 (迴油
    管)漏 油為肇事原因。２、乙○○無肇事原因。３、甲○○
    無肇事原因，有該委員會鑑定意見書附卷可按 (見原審交簡
    卷第11頁)， 故縱使被告於案發時，有駕駛上開XX-786號營
    業大客車行經上開中山一路、七賢路交岔路口，惟尚難認其
    所駕駛之上開營業大客車有與告訴人所騎乘之機車發生擦撞
    而有肇事原因。又告訴代理人辯稱：告訴人係因路面油漬，
    致機車不穩滑倒後才擦撞被告所駕駛之營業大客車，被告未
    保持安全距離而有過失云云，惟被告係依其遵行方向行使於
    車道內，並無過失可言，附此敘明。
(六)此外，依現場照片35張、財團法人義大醫院診斷證明書1份
    等證據，固可證明告訴人乙○○因車禍肇事而有傷勢，然上
    開亦不足遽認定被告應對本件車禍應負過失之責。
(七)綜上所述，本件依公訴人所提出之證據，尚不足以說服本院
    形成被告有業務過失傷害犯行之心證，被告前開所辯，應屬
    可採；此外，復查無其他積極證據足資證明被告有何業務過
    失傷害之犯行，被告被訴業務過失傷害罪自屬不能證明。
六、原審因而以不能證明被告犯業務過失傷害罪，而為被告無罪
    之諭知，核無違誤；檢察官循告訴人具狀請求上訴意旨，猶
    執前詞，指摘原判決不當，為無理由，應予駁回。
據上論斷，應依刑事訴訟法第368 條，判決如主文。
本案經檢察官彭南雄到庭執行職務。
中　　華　　民　　國　　96　　年　　2 　　月　　27　　日
                  刑事第五庭    審判長法  官  曾永宗
                                      法  官  王伯文
                                      法  官  陳  箐
以上正本證明與原本無異。
本判決不得上訴。
中　　華　　民　　國　　96　　年　　2 　　月　　27　　日
　　　　　　　　　　　　　　　　　　　書記官  魏文常
